【裁判字號】    98,台上,7511
【裁判日期】    981210
【裁判案由】    偽造有價證券
【裁判全文】
最高法院刑事判決            九十八年度台上字第七五一一號
上  訴  人  甲○○
選任辯護人  柯士斌律師
上列上訴人因偽造有價證券案件，不服台灣高等法院中華民國九
十六年十一月二十二日第二審判決（九十六年度上訴字第四二四
三號，起訴案號：台灣宜蘭地方法院檢察署九十六年度偵字第二
０六號），提起上訴，本院判決如下：
    主  文
上訴駁回。
    理  由
按刑事訴訟法第三百七十七條規定：上訴於第三審法院，非以判
決違背法令為理由不得為之；是提起第三審上訴，應以原判決違
背法令為理由，係屬法定要件。如果上訴理由書狀並未依據卷內
訴訟資料具體指摘原判決不適用何種法則或如何適用不當；或所
指摘原判決違法情事，顯與法律規定得為第三審上訴理由之違法
情形不相適合；均應認其上訴為違背法律上之程式，予以駁回。
本件原判決維持第一審依刑法第五十九條酌減其刑後論處上訴人
甲○○連續意圖供行使之用，而偽造有價證券罪刑（處有期徒刑
一年八月）之判決，駁回上訴人在第二審之上訴。上訴人之上訴
意旨略稱：（一）原判決事實認定：「甲○○竟基於意圖供行使
之用而偽造本票之概括犯意，而冒用王士銘、王英任二人名義，
偽造發票人為王士銘面額新台幣（下同）三萬元本票二紙、偽造
發票人為王英任面額二萬元本票一紙」，與其理由說明及附表記
載：「甲○○冒用王英任名義簽發面額三萬元本票一紙」，顯非
一致，自屬理由矛盾。（二）證人王士銘、王英任、黃立威之警
詢供述，均屬證人於審判外之言詞陳述，應無證據能力；原判決
採納證人王英任之警詢陳述，作為判決之基礎，惟就該陳述是否
具證據能力乙節，未予審認、說明，顯有理由不備及採證違背證
據法則之違法。（三）上訴人於警詢及偵查中雖自白冒用王士銘
、王英任名義簽發系爭本票三張等語，惟於第一審及原審審理時
，已一再否認該等自白之真實性；而證人王士銘、王英任於第一
審復分別證稱：系爭本票二紙乃伊簽發後交予黃立威云云（王士
銘部分）、「我沒有簽發本票，地點在我家，借錢當時我與甲○
○住在一起，借錢時候，我弟弟甲○○也有在場」（王英任部分
），另證人黃立威、林弘哲在第一審亦分別證稱：「沒注意看是
何人所簽發，王士銘直接將本票交給我」、「在場有甲○○及王
士銘」（黃立威部分）、「甲○○無以王英任、游阿蒲之證件交
給作為借款擔保」、「我沒有跟他（指上訴人）收過證件及本票
」（林弘哲部分）。則究竟有無上訴人以王士銘、王英任名義簽
發之系爭本票存在？顯有可疑，必須以該等本票作為補強，且遍
查全卷並未扣得系爭本票可為佐證，原判決憑空認定有系爭偽造
之本票三紙，顯與採證法則有違。（四）刑法第二百零五條規定
：「偽造之有價證券……不問屬於犯人與否，沒收之」，本件原
判決維持第一審主文諭知：「甲○○連續意圖供行使之用，而偽
造有價證券，處有期徒刑一年八月。偽造發票人王英任、面額新
台幣三萬元之本票一紙沒收」之判決，駁回上訴人在第二審之上
訴，顯意指上訴人僅偽造王英任為發票人、面額三萬元之本票一
紙，此與其事實認定（即上訴人偽造發票人為王士銘面額三萬元
本票二紙、偽造發票人為王英任面額三萬元本票一紙），顯不相
符；就上訴人偽以王士銘名義簽發之本票二紙，又未說明不併予
宣告沒收之理由，顯有理由矛盾及理由不備之違法等語。
惟查：原判決依憑調查證據之結果並綜合卷內證據資料，認定上
訴人有其事實欄所載之犯行，已於理由內詳敘其調查證據之結果
及取捨證據認定之理由，並就上訴人否認犯罪所持之辯解，認非
可採，以及證人王士銘、王英任、黃立威於第一審所為有利於上
訴人之證述，認均係迴護之詞，俱非可採，分別予以指駁或說明
。復說明王英任之警詢陳述應有證據能力所憑之理由（見原判決
正本第二頁第二三行至第三頁第三行）；另就本件偽造之本票三
紙是否併予宣告沒收乙節，說明：「被告（指上訴人，下同）冒
用王士銘簽發之本票二紙，證人王士銘證稱業已清償借款後取回
撕毀（丟棄），爰不為沒收之諭知；另被告冒用王英任名義簽發
之本票一紙，不能證明業已滅失，依刑法第二百零五條規定，不
問屬於犯人與否，依法宣告沒收之」（見原判決正本第八頁第十
四行至第十八行）。從形式上觀察，原判決並無理由矛盾、理由
不備、採證違背證據法則等違背法令之情形。上訴意旨（二）、
（三）、（四）均置原判決事實欄明確認定及理由內已詳予說明
之事項於不顧，徒憑己意，或仍執原審未說明王英任之警詢陳述
何以具證據能力云云，指摘原判決理由不備及採證違背證據法則
；或猶執原判決已敘明非可採信之王英任、王士銘、黃立威之第
一審供述，就事實審法院無違於證據法則之採證認事自由判斷職
權之合法行使，再為單純事實上爭執；或仍以原判決未說明偽以
王士銘名義簽發之本票何以不併予宣告沒收之理由云云，指摘原
判決理由不備、理由矛盾；俱不足以辨識原判決已具備違背法令
之形式要件。又原判決事實認定：「甲○○竟基於意圖供行使之
用而偽造本票之概括犯意，而冒用王士銘、王英任二人名義，偽
造發票人為王士銘面額三萬元本票二紙、偽造發票人為王英任面
額二萬元本票一紙」，雖與其理由說明及附表記載：「甲○○冒
用王英任名義簽發面額三萬元本票一紙」，不相一致；惟依原判
決理由說明：「被告前於檢察官偵查中自承以王士銘名義借款並
簽發三萬元本票二紙，及以王英任名義借款並簽發三萬元本票一
紙等語」、「證人王英任前於警詢中陳稱：被告使用伊的名義向
地下錢莊借款三萬元，實拿二萬四千五百元，之後每十天為一期
，要還五千五百元的利息，因為三弟王士銘於（民國）九十四年
十一月底，在宜蘭縣羅東鎮○○路段被他們遇上，遭受他們控制
行動並通知家人還債，他們才放王士銘離開，並要家人轉告伊說
被告也持伊的身分證及簽立本票借款等語」，以及其附表編號二
部分記載：「甲○○冒用王英任名義簽發三萬元本票一紙」，顯
意指上訴人冒用王英任名義所簽發者，係面額三萬元之本票一紙
；則其事實欄記載：「甲○○……偽造發票人為王英任面額二萬
元本票一紙」，乃於判決結果顯無影響之文字誤繕，並非理由矛
盾。上訴意旨（一）執此指摘原判決理由矛盾，顯與法律規定得
為第三審上訴理由之違法情形不相適合。至於本件雖查無上訴人
偽造之系爭本票三紙扣案，惟偽以王士銘名義簽發面額各為三萬
元之本票二紙，已由王士銘清償後取回丟棄，業經證人王士銘於
偵查中結證在卷（見偵字第一四八０號卷第十八頁背面）；另紙
偽以王英任名義簽發之面額三萬元本票乙紙，則已交予林弘哲持
有，尚未取回等情，亦經上訴人於偵查中供認在卷（見同上卷第
二六頁）。則本件雖無系爭偽造之本票三紙扣案，惟依憑上訴人
於偵查中供認犯罪之自白，以及證人王士銘、王英任分別在偵查
或警詢之證述，本件仍可為同一犯罪事實之認定。上訴意旨（三
）另以本件查無系爭偽造之本票扣案云云，指摘原判決採證違法
，自非合法之第三審上訴理由。綜上所論，本件上訴違背法律上
之程式，予以駁回。
據上論結，應依刑事訴訟法第三百九十五條前段，判決如主文。
中    華    民    國  九十八  年   十二   月    十    日
                      最高法院刑事第七庭
                          審判長法官  林  永  茂
                                法官  吳  昆  仁
                                法官  蘇  振  堂
                                法官  蕭  仰  歸
                                法官  徐  昌  錦
      本件正本證明與原本無異
                                      書  記  官
中    華    民    國  九十八  年   十二   月   十七   日
                                                      K


司法院資訊處製作；財團法人民間司法改革基金會備份。
